最高法院刑事判決　　　　　　　　　　　　　　　九十一年度台上字第五０四二號
　　上　訴　人　甲○○
右上訴人因段書武（已於民國八十八年七月十五日死亡）自訴業務過失致人於死案件
，不服台灣高等法院中華民國八十九年六月九日第二審判決（八十八年度上訴字第三
三六四號，自訴案號：台灣台北地方法院八十七年度自字第九三九號），提起上訴，
本院判決如左：
    主  文
原判決撤銷，發回台灣高等法院。
    理  由
本件原判決認定上訴人甲○○為執業醫師，在台北縣深坑鄉○○街十一號開設深坑診
所，為從事業務之人。民國八十七年七月十三日十四時許，被害人段麟騰因全身酸痛
、吃不下飯、咳、嘔吐等症狀前往該診所求診，由上訴人為其看診。上訴人於量得
被害人有血壓偏低（74/46mmHG ）之異常，應注意對此異常情形之原因，進行必要之
檢查或處置，依當時情形，又無不能注意之情形，其竟疏於注意，僅診斷被害人上呼
吸道感染，而予上呼吸道感染之症狀治療，並施打肌肉針劑Piroxin （劑量不明）及
Sinkern（1Amp） 後即讓被害人拿藥回家。同日近十八時許，被害人因仍有噁心想吐
及冒冷汗等不適，而再到該診所就診。上訴人應對被害人之身體狀況為必要之檢查，
以為其診治之參考，其應注意被害人數小時前經其施打針劑，服藥之後，病情並未緩
解，且新增冒冷汗之症狀，對於被害人之實際病因應詳為診斷，如限於其設備及專長
，而無法確定病人之病因或提供完整之治療時，亦應建議病人轉診，惟上訴人竟仍疏
於注意，率予5%葡萄糖液500ml混合Vena/amp及Methycobal（Vit.13｜12）/Amp及Cal
cium gluconate  2ml 靜脈注射，於靜脈點滴注射時，被害人曾有呼吸困難，上訴人
給予氧氣罩呼吸治療，仍未注意其是否另有病因。同日十九時十五分許，被害人要上
廁所，上訴人幫其拿點滴針劑，送其入廁所後，上訴人繼續診治其他病人。約十九時
三十分許，上訴人聽到廁所有異聲，衝進廁所查看，見被害人倒地不起，神志喪失，
立即將之帶進急診室進行急救，一面叫護士打電話叫救護車。護士王依馨打電話至附
近順新救護車中心，該中心同意出車，惟救護車遲遲未到，遲至同日二十時十分許，
王依馨聽到上訴人詢問救護車為何未到，才自行在二十時十多分許打電話向台北縣警
察局消防隊求救，該消防隊隨即派車到達現場，於同日二十時四十八分將被害人送至
台北市萬芳醫院時，被害人已無生命象而死亡等情。因而撤銷第一審判決，改判論
處上訴人從事業務之人，因業務上之過失致人於死罪刑，固非無見。
惟查(一)、自訴人於辯論終結前喪失行為能力或死亡者，得由刑事訴訟法第三百十九條
第一項所列得為提起自訴之人，於一個月內聲請法院承受訴訟；如無承受訴訟之人或
逾期不為承受者，法院應分別情形，逕行判決或通知檢察官擔當訴訟，刑事訴訟法第
三百三十二條規定甚明。自訴人段書武於八十八年七月二十二日第一審辯論終結前之
同年七月十五日死亡，有其死亡證明書在卷足憑（原審卷第二十五頁），第一審法院
未待依上開規定得為提起自訴之人，於一個月內是否聲請承受訴訟，而仍由自訴人生
前之代理人段麟騏、段麟驥進行訴訟，其踐行之訴訟程序，已有不合。乃第一審法院
判決後，上訴人不服，提起第二審上訴，原審法院仍未調查有無依法得承受訴訟之人
及是否已於法定期限內聲請承受訴訟，亦未通知檢察官擔當訴訟，即准由段麟騏、段
麟驥於八十八年九月二十八日具狀承受訴訟而進行訴訟，按諸卷附之戶籍謄本（原審
卷第二十六頁至第二十八頁），段麟騏、段麟驥係自訴人段書武之子，被害人段麟騰
之弟，並非刑事訴訟法第三百十九條第一項所規定得為提起自訴之人，原審法院竟由
其等承受訴訟，其所踐行之訴訟程序，自非適法。(二)、有罪之判決書，應於理由內記
載認定犯罪事實所憑之證據。所謂證據，舉凡犯罪行為之實施及態樣，與適用法律有
關之一切證據，均應詳為記載，否則即有理由不備之違法。原判決理由僅述上訴人
有關其於醫療過程中並無過失行為之辯解，並援用行政院衛生署醫事審議委員會第八
八三０二號鑑定書之鑑定意見，說明上訴人所辯無業務過失致人於死之說不足採信。
但對原判決事實欄所記載，被害人曾至上訴人開設之深坑診所求診、診治之過程，以
及被害人病發及死亡之原因等情，究竟憑何證據認定之，未詳予論述說明，尚嫌理由
欠備。上訴意旨指摘原判決不當，非無理由，應認有撤銷發回更審之原因。
據上論結，應依刑事訴訟法第三百九十七條、第四百零一條，判決如主文。
中      華      民      國    九十一    年      九      月     十二     日
                              最高法院刑事第三庭
                                  審判長法官  董  明  霈
                                        法官  林  茂  雄
                                        法官  王  居  財
                                        法官  張  祺  祥
                                        法官  郭  毓  洲
      右正本證明與原本無異
                                              書  記  官
中      華      民      國    九十一    年      九      月     十七     日
